【裁判字號】    98,交聲,2983
【裁判日期】    990114
【裁判案由】    聲明異議
【裁判全文】
臺灣高雄地方法院交通事件裁定        98年度交聲字第2983號
原處分機關  交通部公路總局高雄區監理所
異  議  人
即受處分人  乙○○
上列異議人即受處分人因違反道路交通管理處罰條例案件，對於
交通部公路總局高雄區監理所中華民國98年10月30日所為之處分
（原處分案號：高監自裁字第裁80-Z00000000號）聲明異議，本
院裁定如下：
    主  文
異議駁回。
    理  由
一、原處分機關略以：異議人即受處分人（下稱異議人）乙○○
    所有之車牌號碼7537-FB 號自小客車，於民國98年9 月24日
    凌晨1 時33分，在國道10號西向6 公里（仁武入口匝道）處
    ，因警實施酒駕攔檢勤務，上開車輛經警攔檢稽查，竟拒絕
    停車受檢而逃逸，經原舉發單位即內政部警政署國道公路警
    察局員警記下車號，並逕行舉發，因異議人違規事實明確，
    爰依道路交通管理處罰條例第60條第1 項及違反道路交通管
    理事件統一裁罰基準及處理細則第41、43、44、67條規定，
    裁處異議人罰鍰新臺幣（下同）3,000 元，並記違規點數1
    點等語。
二、異議意旨略以：本件違規舉發時為凌晨，異議人全家4 人均
    已入睡，車子未開出，亦無借他人使用，警察有可能視線不
    良看錯車牌號碼，且現今有多數之AB車在街上橫行，亦有可
    能是該情形而使警察誤判，是原處分所記載之違規事實顯與
    事實不符，爰依法聲明異議並請求撤銷原處分等語。
三、按「汽車駕駛人之行為有下列情形之一，當場不能或不宜攔
    截製單舉發者，得逕行舉發：…四不服指揮稽查而逃逸，或
    聞消防車、救護車、警備車、工程救險車之警號不立即避讓
    。…」、「第一項逕行舉發，應記明車輛牌照號碼、車型等
    可資辨明之資料，以汽車所有人為被通知人製單舉發。」，
    道路交通管理處罰條例第7 條之2 第1 項第4 款及第4 項規
    定甚明。又「本條例之處罰，受舉發違反道路交通管理事件
    之受處罰人，認為受舉發之違規行為應歸責他人者，應於舉
    發違反道路交通管理事件通知單應到案日期前，檢附相關證
    據及應歸責人相關證明文件，向處罰機關告知應歸責人，處
    罰機關應即另行通知應歸責人到案依法處理，逾期未依規定
    辦理者，依本條例各該違反條款規定處罰」，「依本條例規
    定逕行舉發或同時併處罰其他人之條件，推定受逕行舉發人
    或該其他人有過失」，同條例第85條第1 項、第4 項亦有明
    文規定。是有關逕行舉發違規之交通事件，處罰機關得逕行
    處罰汽車所有人，此係立法機關斟酌違規駕駛人之違法程度
    、裁罰時間經濟性、蒐證成本之考量（如採證過程中可能增
    加交通事故之風險或若皆需由執法人員攔下所需之人力、物
    力成本）及汽車所有人通常多為車輛之使用人，或知或可得
    而知係由何人使用，如對其科以適度之舉證責任應無不妥等
    因素後，始為上開各該規定，惟雖以汽車所有人為受處罰人
    ，仍賦予汽車所有人得舉證真正之違規駕駛人，而改由汽車
    駕駛人受罰之權利，藉以平衡汽車所有人可能非違規駕駛人
    之風險，然該舉證之責任，不僅應證明其非駕駛人，且除有
    非可歸責致無從得知實際駕駛人之情形外（例如：車輛失竊
    ），更應提出足資辨識、通知應歸責人之資料，方可免責，
    合先敘明。
四、經查：
  (一)內政部警政署國道公路警察局國道第五警察隊田寮分隊員警
    甲○○於98年9 月24日凌晨1 時33分許，在國道10號西向6
    公里（仁武入口匝道）執行臨檢勤務時，發現1 男子駕駛汽
    車並搭載3 名友人，自仁武西向入口匝道處駛入，經上前予
    以攔停，惟該汽車駕駛並未按指示停車受檢，反加速逃離，
    經員警抄錄該車車號為並回報管制中心，確認其車型、顏色
    均與登記之資料無誤後，即逕行舉發等事實，業經證人即員
    警甲○○到庭證述在卷（本院卷第15頁），且有舉發通知單
    影本及內政部警政署國道公路警察局第五警察隊基地台巡邏
    車無線電通信聯絡紀錄表各1 紙在卷可佐（本院卷第18頁、
    第19頁），上開事實（是否為異議人之車輛，詳後述），應
    堪認定。
  (二)因上開員警甲○○到庭證述：「（請詳述本件舉發情形？）
    當時我執行臨檢勤務，該車輛從仁武西向入口匝道處進入，
    在我前面停一下，看到我靠近時突然加速，我隨即跳開，看
    到車輛係男性駕駛含乘客共4 人，我隨即記下車號，而當時
    前方並無巡邏車，無法派警攔截，我依常理判斷應該是酒後
    駕車，該車輛是國瑞牌（TOYOTA）、1500C.C.、VIOS車型」
    等語（本院卷第15頁），而上開車牌號碼「7537-FB 」，經
    員警回報管制中心查證該車牌號碼為國瑞牌（即TOYOTA）銀
    色、1500C.C.之自小客車等情，有前揭之無線電通信聯絡紀
    錄表1 紙附卷供查。另本院依職權查詢該車牌號碼之車籍資
    料，異議人名下確有一部車號「7537-FB 」號國瑞牌、排汽
    量為1497C.C.之銀色自小客車，復有公路監理電子閘門車號
    查詢汽車車籍資料1 紙可佐（本院卷第20頁），因員警現場
    所查悉之車輛與實際之車輛，不僅品牌、車型相符，顏色亦
    同為銀色，理應無看錯車牌號碼之虞，且參以員警係依法執
    行公務之人員，本身受有行政懲處責任之監督，而其到庭具
    結作證，更係以刑事責任擔保其證言之真實性，況證人均與
    異議人素不相識，並無仇隙，應無甘冒自身觸犯偽證罪之風
    險而栽贓之理，更無誣攀構陷異議人之可能，故證人所述異
    議人之車輛，於上揭之時間出現在國道10號西向6 公里（仁
    武入口匝道）處之事實，衡情應堪採信。
  (三)另交通警員製單舉發違反道路交通管理處罰條例所列之違規
    事實，本質上為行政處分，係公務員基於職務上權力，依法
    就公務員為公法上行為具有公信力之原則，該行政處分當可
    被推定為真正，其據以依法處分之事實認定亦為真正無誤，
    本此公信原則，乃立法者賦予行政機關制定違反道路交通管
    理事件統一裁罰基準及處理細則，使勤務警員得當機處分以
    達其維護交通秩序、安全之行政目的。據此，刑事訴訟法就
    犯罪證據有關之規定中與屬行政秩序罰之交通違規裁罰本質
    不合之部分，自不在準用之列。從而，異議人既未能就執勤
    警員之舉發有誤而提出相關證據以供調查，且本院亦查無任
    何證據足資證明員警有捏造事實違法取締之情事，則執勤警
    員本其維護交通秩序、安全職責所為之舉發，自應受到合法
    、正確之推定，雖課予異議人於上揭夜間時分，舉證證明其
    車輛停放於住家旁，確有其難處之疑，然此為舉證責任原則
    權衡之結果，尚難遽此而認員警舉發違規之行為，應有瑕疵
    可指。此外，異議人雖稱可能AB車之情形，惟無其他任何事
    證或人證可認異議人上揭所述為真，且本院認前揭員警依其
    自己親自見聞後，所逕行舉發之證述情節應與事實相符，是
    本件違規事實應臻明確。
  (四)本件之違規情形，依上所述，係屬於當場不能或不宜攔截製
    單舉發之情形無訛，揆諸前揭規定，原處分機關依法對「汽
    車所有人」逕行舉發處罰，於法尚無不合，因上開汽車所有
    人即異議人並未於道路交通管理處罰條例第85條第1 項規定
    之應到案日期前向處罰機關告知應歸責之行為人，雖異議人
    自始即主張上開自小客車於違規通知單上所載之時間，未曾
    駕駛出門云云，惟該自小客車確於前揭時間有上開違規之行
    為，原處分機關依法處罰異議人，即難謂有何違法之處。
五、綜上所述，原處分機關依道路交通管理處罰條例第60條第1
    項規定，裁處罰鍰3,000 元，並依同條例第63條第1 項（漏
    引第1 款）規定，記違規點數1 點，應無不當，本件異議為
    無理由，應予駁回。
六、據上論結，應依道路交通管理處罰條例第87條第2 項、道路
    交通案件處理辦法第19條，裁定如主文。
中    華    民    國    99    年    1     月    14    日
                      交通法庭  法  官  林勳煜
以上正本證明與原本無異。
如不服本裁定應於送達後5日內向本院提出抗告狀。
中    華    民    國    99    年    1     月    20    日
                                書記官  莊正彬


司法院資訊處製作；財團法人民間司法改革基金會備份。
